臺灣高等法院民事判決　　　九十年度重上字第四０六號
　　　上　訴　人　　桃園縣觀音鄉公所
　　　法定代理人　　張永輝
　　　被　上訴人　　甲○○○
　　　訴訟代理人　　范姜新林
　　　　　　　　　　范姜新鏞
右當事人間給付補償金事件，上訴人對於中華民國九十年六月二十七日臺灣桃園地方
法院九十年重訴字第一八號第一審判決，提起上訴，本院判決如左：
　　　主　　　文
原判決命上訴人給付金額超過新台幣肆佰壹拾壹萬伍仟壹佰貳拾元及其利息，與該部
分假執行之宣告，暨訴訟費用之裁判除確定部分外均廢棄。
右廢棄部分，被上訴人在第一審之訴及其假執行之聲請均駁回。
其餘上訴駁回。
原判決命上訴人給付新台幣肆佰壹拾壹萬伍仟壹佰貳拾元及其利息部分與被上訴人就
如后附表五筆土地所有權辦理移轉登記予上訴人應同時為之。
第一審（確定部分除外）第二審訴訟費用由被上訴人負擔五分之二，餘由上訴人負擔
。
　　　事　　　實
甲、上訴人方面
一、聲明：
　(一)原判決關於命上訴人給付被上訴人新台幣（下同）七百二十一萬七千九百四十元
    及自民國（下同）九十年一月十六日起至清償日止按年息百分之五計算之利息暨
    假執行宣告並訴訟費用之裁判均廢棄。
　(二)右廢棄部分被上訴人在第一審之訴及假執行之聲請均駁回。
二、陳述：除與原判決記載相同者予以引用外並補稱：
　(一)系爭土地議價時即以八十年公告現值加四成付款，而非按付款時之公告現值加四
　　成，上訴人八十一年八月十七日觀鄉財字第一二九八三號函本意僅請求縣政府函
　　示土地增值稅得否免除之疑義，因承辦人不知法律知識，不知利害關係始誤植：
    「：：付款時公告地價加四成：：」。
  (二)上訴人初曾編列預算，非拒絕編列預算付款，嗣因被上訴人主張免納土地增值稅
    ，上訴人因恐無法取得所有權而不敢支付尾款。
　(三)桃園縣政府八十五年七月八日八五府建觀字第一一九八七二號函係因擬就甘泉公
    園即系爭用地辦理徵收，就徵收價格及經費補助方案請示縣政府、並非兩造間土
    地價購之計價標準，不足為兩造已變更原來付款條件即「以付款時公告現值加四
    成」之証明。
三、証據：除援用原審立証方法外，補提出(一)觀音鄉鄉代表會函一件附提案一件(二)訂
    金之支出傳票、動支經費請示單收據各一紙(三)地上物補償費支出傳票、動支經費
    請示單、收據各一紙(四)八十一、八十二年預算明細表二紙(五)七百萬元支出傳票、
    動支經費請示單、收據各一紙(六)八十二年五月二十二日地價評議會議記錄一件(七)
    取得水上育樂中心用地內部協調會紀錄(七)調解聲請書(八)律師各一件(九)台灣省住宅
    及都市發展局函一件(十)新建公園調查表一件(十一)建設課簽呈一紙(十二)上訴人鄉公所函
    一件(十三)桃園縣政府函一件並請求詢問証人黃文智、徐永溶為証。
乙、被上訴人方面
一、聲明：上訴駁回。
二、陳述：除與原判決記載相同者予以引用外，並補稱：
　(一)上訴人非僅於八十一間函請桃園縣政府可否免除土地增值稅函中自行表示係按「
    付款時公告地價加四成」付款外，八十五年六月十一日函請桃園縣政府補助土地
    徵收款時亦表明「用地面積五０七一平方公尺，所需費用五千零五萬元」請求補
    助，況八十五年十月五日裝修工程協調會、上訴人亦同意，俟縣政府同意核撥補
    助款之後，鄉公所應編列預算支應未付之補償費，並辦理徵收或價購俟完成法定
    程序後核撥地主等情，足見上訴人係同意以「付款時公告現值加四成」為價購系
    爭土地之計價標準。
三、証據：除援用原審立証方法外，補提出(一)上訴人鄉公所函及桃園縣政府函各一件
    (二)裝修工程協調會紀錄一件(三)地籍圖及土地登記謄本十三件(四)証明書一件為証。
　　　理　　　由
一、上訴人法定代理人己改由張永輝接任（鄉長），其聲明承受訴訟核無不合。
二、被上訴人起訴主張坐落桃園縣觀音鄉○○○段坑字背小段三之一、二、五、六、
    七等五筆土地（重測前分劃為同段三之一、二、五、六、七、十、十三、十四、
    十五、十六、十七等十一筆）面積五０七一平方公尺原為伊所有八十年四月上訴
    人擬闢建水上育樂中心、公園兩造乃協議以「付款時公告現值加四成」計價方式
    ，讓售予上訴人作為公園用地（即甘泉公園），嗣因上訴人財政困難乃要求先承
    購三分之一即分割後同段三之一、三之五、三之六、三之七、三之十號（重測後
    依序為觀新段第一０七二、一０七三、一０七一、一０七四、一０六八號詳如后
    附表，下稱系爭土地）被上訴人已交付土地，惟上訴人僅支付部分款項，餘款新
    台幣（下同）八百五十六萬零六百八十元迄未付清，爰依買賣關係請求上訴人如
    數給付及加付起訴狀繕本翌日起之法定利息（原審就七百二十一萬七千九百四十
    元及其利息為被上訴人勝訴判決駁回其餘請求，被上訴人就敗訴部分，未聲明不
    服）
三、上訴人則以，兩造購地協議係以八十年七月公告現值加四成計價，上訴人迄未同
    意以「付款時公告現值加四成計算」，且依約餘款係在偏列預算完成法定程序後
    付清，此一付款條件尚未成就，又前揭土地重測後面積減縮，上訴人所欠餘款僅
    四百零四萬四千六百四十三元，如認上訴人有付款義務，則並以對被上訴人前揭
    土地之移轉登記請求權，行使同時履行抗辯權等語置辯。
四、被上訴人主張上訴人承購土地闢建公園之事實業據其提出形式真正為上訴人所不
    爭：「八十年四月九日」協調會議紀錄一件，受領訂金一百十三萬六千元之收據
    ，受領七百萬元土地價款之收據各一件為憑（見原審卷第八、九頁、第二十六、
    第二十七頁），而被上訴人於受領定金（連同地上物補償費合計二百萬元）後即
    依約支付土地供上訴人使用，且已將公園闢建完成之事實，亦據被上訴人提出現
    場照片五幀可估，且為上訴人所無異詞，（見原審卷第九九頁、第一０一至一０
    七頁）查八十年四月九日購地協議時，本件土地即坑子背小段三之一、三之二、
    三之五、三之六、三之七土地五筆面積共五０一０平方公尺（見前揭定金收據）
    嗣因上訴人財政困難，而其時原土地分割成十筆，其中原土地三之二地號因與第
    三之一、三之五、三之六、三之七土地未毗鄰難以合併使用，兩造乃合意先價購
    其中三分之一，即分割後三之一、三之五、三之六、三之七、三之十（即　原三
    之二與三之十地號交換）斯時此五筆土地面積為一六六八平方公尺此亦為兩造所
    不爭（見本院卷第二六七頁、第二八四頁）且有徐永溶之証明書一紙（本院卷第
    二七一頁）並有兩造所提出之示意圖各一件相符可估（被上訴人見本院卷第二六
　　一頁橘色部分及上訴七號螢光筆部分）、被上訴人八十二年六月具領七百萬元之
　　收據，亦明示面積共一六六八平方公尺無訛。
五、次查被上訴人雖主張兩造約定之計價方式係以「付款時之公告現值加四成」計付
    ，然為上訴人所否認，而被上訴人之論據，係上訴人於八十一年八月十七日以八
    十一觀財字第一二九八三號函致桃園縣政府函一件（見原審卷第二十四頁）第觀
    兩造於八十年四月九日購地協議紀錄第一點、明白記載：依照民國八十年七月公
    告現值加四成計算等文義甚明。是土地價款計算方式自始即己確定。被上訴人主
    張有更改計價方式既為上訴人所否認，自應由被上訴人就其有利於己之事實負舉
    証之責，而被上訴人所舉前開上訴人致桃園縣政府函，依其說明二所載：「以付
    款時之公告地價加四成付款」與被上訴人所主張：「付款時公告現值加四成」之
    事尚屬有別，且証人徐永溶即當時財政課長亦到庭陳証：該函意旨是向縣政府詢
    問是否可以免土地增值稅？業者即出賣人希望以付款當時公告現值加四成計算，
    鄉公所是反應業者的需求向上級請示的，並沒有對業者承諾以給付時公告現值加
    四成為準，如果有應該有會議等語（見本院卷第五十六、第五十七頁）証人李文
    貴即當時鄉長於原審亦陳証：「地主希望以付款時公告現值加四成給付，我們沒
    有同意，但我們有反應給縣政府，依我們計算八十一年就可以完成購地程序」「
    當時我們購地小組成員有同意付款時以公告現值加四成，但我們沒權，利所以才
    請示縣政府請示等語（見原審卷第八十六頁、第八十七頁）徵論上訴人所陳其內
    並無正式購地小組及成員，亦無其記錄（見本院卷第二五六頁）參諸被上訴人在
    原審所提出上訴人調查報告亦載明：未成立購地小等語（見原審卷第三十頁）足
    見上訴人所陳並非臨訟飾卸之詞，至被上訴人雖提出八十年四月二十二日上訴人
    育樂中心用地購地小組會議紀錄一件，姑不論該紀錄第一點仍是以「八十年七月
    公告現值加四成計算」且該紀錄第四點竟記載「　付三百萬元為訂金」（見原審
    卷第十一頁）而被上訴人對此亦自陳訂金只有二百萬元（見本院卷第二二八頁）
    是該購地小組會議紀錄與事實尚有出入，不足為有利於被上訴人之認定。次查上
　　訴人前開致縣政府之函發文時間為八十一年八月十七日而被上訴人嗣於八十二年
　　六月二十九日具領七百萬元價款時上訴人財政課於其內部動支經費請示單所簽
    意見係：依據八十一年四月九日協議（此協議形式真正為兩造所不爭，且文義與
    八十年四月九日者同見原審卷第六十二頁）及八十一年五月二十二日內部協調結
    論辦理。而八十二年五月二十二日協調結論(一)即是本案依民國八十年四月九日簽
    訂協調時之公告現值加四成（每平方公尺七四八二元）價格取得。（見本院卷第
    八十四頁、第九十一頁）是以証人李文貴、徐永溶所証述：並未承諾以付款時之
    公告現值加四成計價等語洵屬有據，尚不能以被上訴人提出前揭上訴人致桃園縣
    政府函，即認付款計價標準已有更異。
六、觀諸兩造八十年四月九日之協議第三點：本件協議價購成立，業主不負增值稅，
    鄉公所先撥付新台幣二百萬元做為訂金，餘款俟編列預算完成法定程序後付清補
    償等文義，僅係將買賣價款之「餘款」俟編定預算後始付清之「履行期」之約款
    ，而非附此「買賣契約」俟預算完成與否而決定有效無效之「條件」。徵論被上
    訴人曾多次請求給付餘款，有被上訴人陳情書可估（見原審卷第四十九頁至第七
    十二頁）且有上訴人提出被上訴人聲請調解之聲請狀及藍　喬律師事務所函各一
    件為憑（見本院卷第九十五頁至第一０二頁），又被上訴人於八十二年初檢具土
    地權利証明（包含新地號三之十者）請款時上訴人曾於八十二年二月二十六日邀
    集財政、主計單位召開地價評議會議，從其承辦單位報告內部協調會議案情摘要
    第五點：查右開三之一、三之五、三之六、三之七、三之十等五筆土地面積合共
    一六六八平方公尺、應依八十年四月九日記錄計價方式需求預算一千二百四十七
    萬九千三百六十八元第六點：次查本所編列預算(一)八十二年度在建築及設備投資
    項下經費一千萬元(二)八十三年預算案在建築及設備投資項下經費五百萬元，第七
    點綜上案情、本件用地補償「業主不負擔土地增值稅」乙節，勢必發生爭議，急
    需解決等文義等情觀之（見本院卷第八十八頁至第九十頁、第八十二、第八十一
    頁），上訴人擬於八十二、八十三年預算內支應被上訴人所出售之此五筆土地價
    款，且以八十二、八十三年預算原已足供清償此五筆土地償款，係因兩造購地協
    議有「業主不負擔增值稅」之特約，若須繳納土地增值稅上訴人惟恐不足，因生
    疑慮，然系爭土地原擬闢建公園、興建活動中心，係公共設施之預定地亦係鄉公
    所「都市計劃區公園」（甘泉公園）依修正後土地稅法第三十九條第二項得免增
    值稅，此有桃園稅捐稽徵處八八桃稅財字第八八０二二二六七號函一件（見原審
    卷第六十五頁）及台灣省政府住宅及都市發展局函及上訴人鄉公所調查表及簽呈
    各一件（見本院卷第一六六頁至第一六八頁）可估，是免繳增值稅己無疑義，且
    証人李　貴亦証述：依我們計算八十一年就可完成購地程序，我們有核定撥入購
    地預算完成程序，都有編預算及執行，嗣因八十三年三月間都市通盤檢討而停止
    等語（見原審卷第八十六頁）是系爭土地之預算程序完成，亦無疑義，其付款之
    履行期亦己屆至，被上訴人請求此部分餘款，要非無憑。
七、復查上訴人於八十年價購系爭土地係預作為「觀音鄉觀音地區水上育樂中心新建
    工程用地」，鄉公所鄉民代表會「同意預撥定金」之審議程序及支付定金地上補
    償費之動支名義，亦以「支付水上育樂中心」為用途，此有兩造八十年四月九日
    所簽訂協調會議記錄，觀音鄉鄉民代表會函附審議提案一件，地上補償費動支請
    示單及支出傳票各一紙可估暨八十二年二月二十六日之地價評議會議紀錄所附摘
    要報告，八十二年五月二十二日之內部協調會紀錄、均係以「水上育樂中心用地
    」名義而進行（見本院卷第六十七頁至第七十九頁，第八十八頁至第九十一頁）
    ，嗣因台灣省政府住宅及都市發展局推展「鄉鄉有公園」建設，於八十四年二月
    廿　日函上訴人提報都市計劃區內之鄉有公園，當時建設課長徐永溶即簽擬：「
　　現在鄉有公園─觀音甘泉公園土地仍係私有、土地所有人屢次要求徵收，為水上
　　育樂中心及其他公共設施能順利完成，擬提報該公園」並經會請當時財政課長黃
    文智提出甘泉公園徵收費概算，而財政課長確實簽註：本案於八十年舊購在案費
    用共計：：尚餘：：未付等語，乃由鄉公所祕書批註：以甘泉公園呈報，此有前
    揭台灣省政府住宅及都市發展局函及鄉公所建設課簽呈一件附卷可憑（見本院卷
    第一六六頁、第一六八頁）而上訴人亦於八十四年三月十三日填具「擬新建公園
    資料調查表」呈報同上發展局。觀乎此調查表所載用地即私有地面積五０七一平
    方公尺，核係原告預定購買分割前五筆土地五０一０平方公尺加上第三之十地號
    面積六十一平方公尺（見原審卷第二十三頁附表）其備註「公告現值加四成補償
    費」而其公告現值係「七０五０元」核係該地八十三年七月公告以後之現值，（
    見原審卷第一一一頁）足見已包含本件系爭一六六八平方公尺之水上育樂中心用
    地嗣上訴人為配合上級「鄉鄉有公園」之目標，計劃開發觀音公園，而擬計劃徵
    收甘泉井旁之公園用地，於八十五年六月十一日函請桃園縣政府補助徵收費用時
    所陳報之徵收公園面積五０七一平方公尺徵收費用伍千零伍萬元，實亦以前調查
    表之數據為基礎（計算式：7050元×1.4×5071=00000000元）（見本院卷第一六
    九頁說明一）堆該徵收計劃因鄉公所僅能負擔三分之一，縣政府同意補助三分之
    一，其餘三分之一原擬請省府補助未有著落無疾而終，報結在案，亦有桃園縣政
　　府函及上訴人之「結案戳」印文在卷可考（見本院卷第一八五頁）是上訴人所辯
　　：上訴人原擬藉由省府辦理鄉有公園計劃辦理徵收系爭土地，期得解決延宕多時
    價購款，惟因省府未能補助，上訴人經費不足無法辦理徵收系爭土地等語，尚非
　　無稽（見本院卷第一八二、第一八三頁），徵論嗣後鄉公所擬計劃徵收觀音公園
　　用地並未實施，單以鄉公所於八十五年六月間函請桃園縣政府補助徵收費用時，
　　其計劃徵收費用之核算基礎仍以八十三年七月之公告現值為基礎（五００五萬元
　　計算基礎係每平方公尺公告現值七０五０元）倘該計劃確定實施，則其付款時必
　　在八十五年七月（縣政府回函）後，何能符合被上訴人所謂「付款時公告現值加
　　四成」、且「徵收」係公法行為　僅在計劃階段而價購係私法買賣行為，前開「
　　水上育樂中心用地」價購行為既未解除（見本院卷第一七六頁）或因徵收而更異
　　，自仍有拘束雙方之效力，被上訴人執上訴人函請桃園縣政府補助徵收費用之函
　　文及縣政府之回函各一件及兩造於八十五年十月五日整修工程協調會紀錄（見本
　　院卷第一四七、一四八頁）認為有變更以付款時之公告現值加四成」為付款計
　　標準，亦嫌無據。至被上訴人提出八十九年六月十九日兩造在桃園縣副縣長王明
　　德主持協調會議紀錄，依該協調所得結論：(一)原爭執議購甘泉公園土地面積一六
　　六八平方公尺（即本件系爭土地）請業主循司法途徑解決。(二)觀音鄉議購或徵收
    觀音都市計劃甘泉公園土地之經費分擔依八十七年十一月四日之協調結論辦理。
    （見原審卷第五六、第五七頁）足見就本件系爭一六六八平方公尺之價款如何付
    並未達成具體協調結果，而就結論第二點言，姑不論「觀音都市計劃甘泉公園土
    地」究竟係價購或徵收並未確定，且該結論僅係就「經費分擔」之比例而言，此
    觀之八十七年十一月四日協調會（議長林　國為主席）會議紀錄一，價購公園用
    地面積五三九二平方公尺，　原五０七一平方公尺，增加三二一平方公尺，所需
    經費計算比照五０七一平方公尺方式計算。經費分擔由鄉公所負擔三分之一縣政
    府負擔三分之一，不足部分報請省府補助，倘省府無法補助請縣政府另行籌措等
    情，並無片語隻字提及「以付款時公告現值加四成」（見原審卷第五十三頁）亦
　　不足以証明有變更付款計價方式。末查被上訴人提出兩造於八十五年十月五日工
　　程協調會紀錄據以主張，當時鄉公所祕書承諾：同意土地補償費總計五千零五萬
　　元，由鄉、縣、省政府各負擔三分之一，除已付八百餘萬外尾款俟省、縣政府同
　　意核撥補助款之後，鄉公所即應編列預算，並辦理徵收或價購，俟完成法定程序
　　後核撥付款等情，顯見價款提昇一節，然前揭土地補價費五千零五萬元係依八十
　　三年七月公告現值加四成計算而來已如前述，而此以八十三年七月特定時點之公
　　告現值計價之方式，實與被上訴人主張以「付款時」之公告現值，計價方式並不
　　一致（倘以八十五年十月協調時作為「付款時」，則其公告現值為七一００元）
　　亦如前述，況該土地補償費是否取得端賴土地徵收計劃確定實施為前提而被上訴
　　人亦一再陳明該土地徵收計劃因都市計劃人口未滿二十萬人而未達徵收計劃標準
　　（見本院卷第一百七十五、第一七六頁）是土地徵收計劃僅係被上訴人預期而不
　　確定能實施之條件，要言之以土地徵收補償費之經費作為給付本件土地價款之付
　　款資金，乃係以土地徵收計劃實施為前提所附之條件。而該土地徵收計劃終未實
　　施亦明在前，是前揭工程協調會紀錄，固可佐上訴人尋求解決應付土地價款之
　　用心，但尚不足以証明上訴人已承諾以「付款時之公告現值加四成」為計價方式
　　。
八、承前所述，本件系爭一六六八平方公尺之購地款部分原已編定足額預算，僅因上
　　訴人自己對於「土地增值稅」負擔之疑慮及嗣後就此「一六六八平方公尺」外之
　　其餘土地是否徵收而遲未付款，然此等事由依法律或依契約均非得拒付此部分土
　　地價款之理由，是以被上訴人請求此部分土地價款洵非無據，惟按買賣標的物與
    其價金之交付，除法律另有規定或契約另有訂定外或另有習慣外，應同時為之，
    民法第三百六十九條定有明文，觀之兩造八十年四月九日及八十一年四月九日協
　　調會紀錄並無相反約定，証人李文貴於原審所述：「付清尾款後所購土地就可過
　　戶等語（見原審卷第八十七頁）以買受人之立場言，付清尾款即可請求移轉登記
　　，並無拋棄同時履行抗辯權之意，亦非可逕謂買受人有就尾款先為給付之義務。
    是上訴人抗辯其付款義務與被上訴人之土地所有權移轉登記義務應同時為之，於
    法亦屬有據，而系爭五筆土地於八十九年因地籍圖重測，非惟地段地號已更異，
    且重測後較重測前面積減少三九．九二平方公尺（已在測量公差之外）此固有土
    地登記謄本五件可佐（見本院卷第二三八頁至第二五二頁），然查系爭土地早已
    交付上訴人使用否則八十五年十月於系爭土地施工之際地主即被上訴人何以出面
    阻止並簽立前揭工程協調會協議（見本院卷第一四八頁）況有被上訴人所提出現
    場公園景觀照片五紙附卷可參（見原審卷第一０一頁至第一０六頁）本件系爭土
　　地至遲在八十五年十月前即已交付上訴人占有使用當無疑義，則依民法第三百七
　　十三條，買賣標的物之利益及危險，自交付時起均由買受人承受負擔。嗣八十九
　　年地藉圖重測後之不利益自應由上訴人負擔，上訴人抗辯以地籍重測後之面積計
　　算價款，尚非有據，至重測後之觀新段第一０六八地號土地（即原三之十）被上
　　訴人所有權僅二分之一，另二分之一為訴訟代理人范姜　林所有（見本院卷第二
　　三八頁、第二四０頁）此二分之一既非被上訴人所有，自非被上訴人所得請求（
　　前聲請法院調解時二人曾一併聲請）應依原地號三之十時之面積比例扣減被上訴
　　人之價款請求權方為公告。則被上訴人所得請求之總價款應為一千二百二十五萬
　　一千一百二十元（計算式：5344元×1.4×（1668－61÷2）＝00000000元）而被
　　上訴人除已具領七百萬元價款尚領得一百十三萬六千元之定金此為兩造所不爭（
　　見本院卷第二六七頁）餘款應為四百十一萬五千一百二十元。
九、綜上所述：被上訴人依買賣關係請求上訴人給付價款四百十一萬五千一百二十元
    及自九十年一月十六日起加付法定利息即屬正當，其餘請求非法所許，原審就上
    開應准許　為被上訴人勝訴判決並為假執行之宣告，即無不合。上訴論旨指摘原
　　判決此部分不當求為廢棄，非有理由，原審就超過上開應准許部分，為被上訴人
　　勝訴判決（0000000－0000000＝ 0000000）即有未洽，上訴論旨指摘原判決此部
　　分不當，求予廢棄，為有理由，又上訴人抗辯被上訴人就其土地所有權移轉登記
　　義務應同時履行，核屬正當，爰併宣告之。
十、兩造其餘攻防方法及未經援用之証據，經審酌後認為與本判決結果不生影響爰不
    一一論述。
十一、據上論結，本件上訴為一部有理由，一部無理由，依民事訴訟法第四百四十九
　　　條第一項第四百五十條第七十九條後段判決如主文。
中　　　華　　　民　　　國　　九十一　　年　　　九　　　月　　 十七　　 日
　　　　　　　　　　　　　　　　 台灣高等法院民事第十七庭
　　　　　　　　　　　　　　　　　　　 審判長法　官　鄭　雅　萍
　　　                                       法　官　許　文　章
                                             法　官　吳　謀　焰
右正本係照原本作成。
如不服本判決，應於收受送達後二十日內向本院提出上訴書狀，其未表明上訴理由者
，應於提出上訴後二十日內向本院補提理由書狀（均須按他造當事人之人數附繕本）
上訴時應提出委任律師或具有律師資格之人之委任狀；委任有律師資格者，另應附具
律師及格證書及釋明委任人與受任人有民事訴訟法第四百六十六條之一第一項但書或
第二項（詳附註）所定關係之釋明文書影本。
中　　　華　　　民　　　國　　九十一　　年　　　九　　　月　　二十四　　日
　　　　　　　　　　　　　　　　　　　　　　　書記官　黃　瑞　芬
附註：
民事訴訟法第四百六十六條之一（第一項、第二項）：
對於第二審判決上訴，上訴人應委任律師為訴訟代理人。但上訴人或其法定代理人具
有律師資格者，不在此限。
上訴人之配偶、三親等內之血親、二親等內之姻親，或上訴人為法人、中央或地方機
關時，其所屬專任人員具有律師資格並經法院認為適當者，亦得為第三審訴訟代理人
。
